【裁判字號】    97,交抗,369
【裁判日期】    970709
【裁判案由】    聲明異議
【裁判全文】
臺灣高等法院高雄分院刑事裁定         97年度交抗字第369號
抗告人即
異議人(
受處分人)  甲○○
上列抗告人因違反道路交通管理處罰條例聲明異議案件，不服臺
灣高雄地方法院中華民國97年5 月26日裁定（97年度交聲字第39
5 號），提起抗告，本院裁定如下：
    主  文
抗告駁回。
    理  由
一、高雄市政府交通局高市府交裁字第裁32-B00000000號裁決意
    旨略以：甲○○於民國96年12月24日下午4 時50分許，酒後
    駕駛車號D7-0587 號自小客車行經高雄市○○路與凱旋路口
    ，高雄市政府警察局三民第一分局長明派出所員警郭志鴻於
    該處執行巡邏勤務，發覺前揭自小客車蛇行異狀，攔查後發
    現受處分人滿身酒味，將受處分人帶回派出所實施呼氣酒精
    濃度測試，測得受處分人之呼氣所含酒精濃度每公升為0.28
    毫克，以受處分人駕駛汽車經測試檢定酒精濃度超過規定標
    準為由，依違反道路交通管理處罰條例第35條第1 項第1 款
    之規定製單舉發，嗣受處分人提出申訴，經原處分機關函請
    舉發單位調查結果，仍認受處分人確有前開違規行為，原處
    分機關依上開條文、違反道路交通管理事件統一裁罰基準及
    處理細則第43條、第44條及第67條等規定，裁處罰鍰新臺幣
    （下同）19,500元，並吊扣駕駛執照12個月及施以道安講習
    。
二、聲明異議及抗告意旨略以：受處分人當日確有於小吃部喝酒
    ，且酒後也有駕車，但受處分人駕車起步未及20公尺即為警
    攔查，警察顯有為求績效而在小吃部附近埋伏取締酒駕之嫌
    ，又警察於實施酒測前並未提供開水讓受處分人漱口，反係
    提供熱茶讓異議人飲用，亦未讓受處分人休息15分鐘即實施
    酒測，其酒測程序亦有違相關作業規定，另受處分人經酒測
    呼氣酒精濃度僅達0.28毫克，依據警察相關作業規定，警察
    應對受處分人實施勸導即可，並無必要開立罰單云云。
三、原審以(一)按汽車駕駛人，駕駛汽車經測試檢定酒精濃度超過
    規定標準者，處新臺幣15,000元以上60,000元以下罰鍰，並
    當場移置保管其車輛及吊扣其駕駛執照1 年，道路交通管理
    處罰條例第35條第1 項第1 款定有明文。而依違反道路交通
    管理事件統一裁罰標準表之規定所示，小型車駕駛人其吐氣
    所含酒精濃度超過每公升零點0.25毫克以上未滿0.4 毫克者
    ，應處罰鍰19,500元，且應接受道路安全講習。(二)本件受處
    分人確於96年12月24日下午4 時50分許，飲酒後駕駛車號
    D7-0587 號自小客車搭載友人洪金龍，於行經高雄市○○路
    與凱旋路口時，為高雄市政府警察局三民第一分局長明派出
    所員警郭志鴻攔查，繼經郭志鴻將受處分人帶回派出所實施
    呼氣酒精濃度測試，測得受處分人之呼氣所含酒精濃度每公
    升為0.28毫克，業據受處分人甲○○迭次直承在卷，復據證
    人即警員郭志鴻於原審法院結證明確（見原審卷第49-51 頁
    ），核與證人洪金龍於原審法院審理時結證情節相符（見原
    審卷第45-49 頁），並有高雄市政府警察局96年12月24日高
    市警交字第B000 00000號舉發違反道路交通管理事件通知單
    1 紙附卷可稽（見原審卷第58頁），確堪認定屬實。(三)受處
    分人雖辯稱：「當日駕車起步未及20公尺即為警攔查，足見
    警察顯有為求績效而在小吃部附近埋伏取締酒駕之嫌」云云
    。惟按警察對於已發生危害或依客觀合理判斷易生危害之交
    通工具，得予以攔停並採行要求駕駛人接受酒精濃度測試之
    檢定措施，警察職權行使法第8 條第3 款定有明文；基此，
    員警實施攔停並施以酒精測試時，固應依當時客觀情狀合理
    判斷何謂「依客觀合理判斷易生危害之交通工具」，然員警
    之判斷是否違法、有無濫權，蓋員警乃公務員，原則推定為
    依法執行公務，況駕駛人拒絕臨檢而駕車衝撞員警之事例屢
    見不鮮，自應於臨檢時，賦予員警自由裁量空間，俾利員警
    發揮維護公眾安全、維持交通秩序之公益目的之外，更能保
    障自身生命安全；是以，員警對汽車駕駛人實施酒精濃度測
    試檢定，既係基於執行交通稽查勤務所需，員警固不能毫無
    理由對駕駛人實施酒測，然只要有事實足認駕駛人有酒駕可
    能性，其發動門檻即已足備，自難謂其攔檢及實施酒測有何
    違法、濫權可言。查本件舉發員警郭志鴻係因執行巡邏勤務
    至上開路口，見異議人所駕駛之上開自小客車行駛方向不確
    定，故向前攔檢，繼因聞到受處分人身上有濃厚酒味，且受
    處分人亦自承飲酒，始將受處分人帶回派出所實施酒測，業
    據證人郭志鴻於原審法院審理中結證稱：「本件交通違規係
    由我所舉發，當天我係與另一位同事執行巡邏勤務，剛好巡
    邏至凱旋路與憲政路口，因當地時常發生車禍，所以我等就
    加強該地之巡邏及交通整理，並不是故意在路邊攤附近埋伏
    要攔檢從路邊攤出來的人，後來我看到受處分人駕駛自小客
    車行駛於慢車道與機車道間，行駛方向不是很確定，我認為
    受處分人駕駛有異狀，所以就上前攔檢，受處分人第一次並
    沒有停車，後來係我將機車直接停在受處分人車子前面，受
    處分人的車子才停下，我隨即要求受處分人出示駕照、行照
    ，當時我就聞到受處分人身上有很濃的酒味，我詢問受處分
    人有無喝酒，受處分人表示有，乃通知派出所備勤人員將酒
    測儀器送至現場，但要實施酒測時，剛好開始下雨，所以我
    就告知受處分人會給予礦泉水及休息時間，並詢問受處分人
    是否要到派出所再實施酒測，因受處分人表示同意，所以就
    由我同事開警車過來搭載受處分人至派出所」等語明確（見
    原審卷第49-51 頁），核與證人洪金龍於原審法院審理中結
    證稱：「我於上揭時間確有與甲○○一起喝酒，2 個人共喝
    4 瓶，後來從路邊攤離開後，甲○○就開車要載我回去上班
    ，但開約10公尺即約5 間店舖之距離，就被警察攔下，當天
    的確有下毛毛雨，而警察要將我與甲○○帶回派出所時，我
    並沒有表示不同意，甲○○也沒有表示不願意去派出所」等
    語情節相符（見原審卷第45-47 頁）。是本件舉發員警既係
    針對轄區內易發生交通事故之地點進行巡邏，並因受處分人
    於上揭時、地駕車時行駛方向不確定而有異樣，故將受處分
    人攔檢，繼於要求受處分人出示證件時聞及受處分人身上有
    濃厚酒味，復受處分人亦自承飲酒，始將受處分人帶回派出
    所實施酒測，均如前述，足見證人郭志鴻警員將受處分人攔
    檢及嗣後對受處分人實施酒測，均係基於其當時客觀合理之
    判斷，自難謂有何違法或濫權之處。斷非警方構陷，亦非警
    方守株待兔，在餐廳門前攔客酒測，受處分人此部分辯詞尚
    屬無據，自無足採。(四)又受處分人另辯稱：「警察於實施酒
    測前並未提供開水讓我漱口，反係提供熱茶讓我飲用，亦未
    讓我休息15分鐘即實施酒測，其酒測程序亦有違相關作業規
    定」云云。惟觀諸警方取締酒後駕車程序之作業規定「第三
    點、(三)、1 、(1)」規定：「測試前應先告知並確認受測者已
    飲酒結束15分鐘以上『或』酌情提供礦泉水給受測者漱口，
    避免口腔殘存酒精」（見原審卷第13至16頁），是就上開作
    業規定而言，實施酒測前提供飲水之目的在於避免受測人因
    口中有酒精殘留而造成酒測值之誤差，故該規定意指飲用酒
    類未逾15分鐘者，始有供水漱口之必要，飲用酒類若已逾15
    分鐘，則並無口腔中殘存酒精致影響酒測結果之虞，得不供
    水漱口。查本件受處分人駕車於上揭時間經警攔檢至為警帶
    回派出所實施酒測，其間約歷時30分鐘，業據證人郭志鴻於
    原審法院審理中結證稱：「我將受處分人帶回派出所後，就
    提供礦泉水與受處分人飲用，且讓受處分人坐在派出所內泡
    茶的地方，受處分人可以自己決定要喝水或喝茶，我也有告
    知受處分人將給予15分鐘休息時間，後來超過15分鐘後，我
    就向異議人表示要開始實施酒測，但受處分人一直不願意配
    合，藉故要去上廁所，我就開始架設錄影機，因為依據相關
    規定，如果受處分人不配合酒測，我要告知受處分人3 次，
    每隔20分鐘告知1 次，所以我需要錄影存證，我也向受處分
    人告知如不願意配合，我就要依拒測處理，受處分人才配合
    實施酒測，所以後來我也沒有錄影，而經測試受處分人之酒
    測值為0.28毫克，後來受處分人要求作第2 次酒測，但依據
    規定只能作1 次酒測，所以我並沒有同意；從受處分人為我
    攔檢至帶回派出所約歷時20餘分鐘，至從受處分人為我攔檢
    至我對之實施酒測，其間則歷時約30餘分鐘」等語綦詳（見
    原審卷第49-51 頁），核與證人洪金龍於原審審理中結證稱
    ：「警察將我與甲○○帶回派出所後，就讓我等坐在派出所
    內休息，也有讓甲○○飲用熱茶，但我不知道甲○○有無漱
    口，甲○○也沒有要求喝一般的開水，我與甲○○喝茶約10
    餘分鐘後警察就對甲○○實施酒測」等語情節一致（見原審
    卷第47、48頁）。是受處分人自飲酒結束至實施酒測，其間
    既已超過15分鐘，此際縱員警未提供礦泉水與受處分人漱口
    ，或受處分人係選擇飲用熱茶，甚或受處分人根本未以水漱
    口，參諸前揭作業規定所載，此舉對本件呼氣酒精濃度之測
    試準確性均不生影響，自無礙於受處分人之權利。是以，受
    處分人此部分之抗辯自亦無足採信。(五)受處分人復辯稱：「
    我呼氣酒精濃度僅達0.28毫克，依據警察相關作業規定，警
    察應對我實施勸導即可，並無必要開立罰單」云云。惟參諸
    前引警方取締酒後駕車程序之作業規定「第四點、(二)、(三)」
    規定：「(二)勸導代替舉發：呼氣酒精濃度介於每公升0.25
    毫克至每公升0.27毫克之未肇事案件，且無不能安全駕駛情
    形者，應當場告知其違規事實，指導其依法令規定，並勸告
    其避免再次違反，及當場填製交通違規勸導單。(三)違反交通
    法規未處犯刑法者：呼氣酒精濃度已達每公升0.28毫克未達
    每公升0.55毫克或血液中酒精濃度超過0.05％未達0.11％者
    ，製單舉發，並當場移置保管騎車輛。」，而受處分人經測
    試呼氣酒精濃度既已達每公升0.28毫克，業如前述，員警依
    法製單舉發，與前揭作業規定自無不合，是受處分人此部分
    之辯稱亦屬無據，顯非可採。(六)受處分人雖另辯稱：「我當
    日係迫於無奈始酒後駕車搭載洪金龍，此非出於我本意；我
    將來因工作需要必須繼續開車，勢將面臨吊扣駕照後駕車約
    300 萬餘元之罰款壓力」云云，與本件違規事實之認定及相
    關法律之適用無涉。
四、原審依道路交通案件處理法第19條，駁回異議之聲明，認事
    用法尚無不合，抗告人抗告旨，仍執陳詞，空言酒駕違規有
    理，指摘原裁定不當，並無可取，為無理由，應予駁回。
五、據上論結，應依道路交通案件處理辦法第26條，刑事訴訟法
    第412 條，裁定如主文。
中    華    民    國    97    年    7     月    9     日
                  刑事第二庭  審判長法  官  林正雄
                                    法  官  黃壽燕
                                    法  官  陳啟造
以上正本證明與原本無異。
不得再抗告。
中    華    民    國    97    年    7     月    9     日
                                    書記官  彭筱瑗


司法院資訊處製作；財團法人民間司法改革基金會備份。
